【裁判字號】    89,易,4465
【裁判日期】    900612
【裁判案由】    詐欺等
【裁判全文】
臺灣板橋地方法院刑事判決                        八十九年度易字第四四六五號
    公  訴  人  臺灣板橋地方法院檢察署檢察官
    被      告  丁○○
右列被告因詐欺等案件，經檢察官提起公訴（八十九年度偵字第一一九四八號、第一
六九一九號），本院判決如左：
    主  文
丁○○共同意圖為自己不法之所有，以恐嚇使人將本人之物交付，處有期徒刑柒月。
扣案甲○○名義之中國信託商業銀行三重分行、帳號0000000000000號
存摺壹本、金融卡壹枚及甲○○印章壹枚，均沒收之。
    事  實
一、丁○○曾有過失致死、偽造有價證券、施用毒品等前科（均不構成累犯）。其知
    悉乙○○向己○○取得車號ＧＶ－七八八八號自小客車車主行動電話號碼，且乙○○將利用該車主於民國（下同）八十九年五月二十七日凌晨在臺北縣泰山鄉○○街五十七巷巷口失竊上揭車輛，而急欲取回之心態，向該車主恐嚇取款，竟萌
    生為自己不法所有之意圖，並與乙○○基於共同恐嚇取財之犯意聯絡，其先於八
    十九年四月十九日開戶後迄五月二十七日之間某時，在不詳地點，向不詳人購得
    ，由不詳人持甲○○於八十九年三月初某日在臺北縣境內遺失之國民身分證一枚
    ，並偽刻甲○○印章一枚，於八十九年四月十九日在中國信託商業銀行三重分行
    ，開立0000000000000帳號之存摺、金融卡各一件與上揭印章，復
    於八十九年五月二十七日，告知乙○○上開甲○○帳戶之帳號，並將前開金融卡
    交與乙○○，推由乙○○自八十七年五月二十七日起至同年月二十九日止，接續
    六次撥打ＧＶ－七八八八號車主戊○遺留於上開車輛內之行動電話號碼，向戊○
    恐嚇稱：「你的車現在在我這裡，如果要車，你把新臺幣（下同）六萬元匯到中
    國信託三重分行甲○○帳號0000000000000號，等收到匯款，就會
    告知失車地點，否則你將會看不到車子」等語，使戊○心生畏懼，而依乙○○所
    囑，於八十九年五月二十九日下午某時至臺北縣泰山鄉農會匯款至上揭甲○○帳
    戶內。嗣於同日下午某時，丁○○騎機車搭載乙○○至玉山商業銀行新莊分行附
    設之自動提款機，由乙○○持上揭甲○○金融卡，自同日下午五時二十八分許起
    ，接續三次提款共六萬元，得款後與丁○○各分得三萬元。嗣戊○因付款後，仍
    未見得失車，遂報警查辦，並經警於八十九年六月三十日下午三時四十分許，持
    搜索票在丁○○位於臺北縣三重市○○○路三七八號住處，扣得丁○○所有供乙○○恐嚇戊○所用之前揭甲○○中國信託商業銀行存摺一本及甲○○印章一枚，
    始循線偵知上情。
二、案經臺北縣警察新莊分局報請臺灣板橋地方法院檢察署檢察官偵查起訴。
    理  由
一、訊據被告丁○○固坦承與共犯乙○○一同至玉山商業銀行新莊分行提款，且為警
    於位於臺北縣三重市○○○路三七八號住處查扣甲○○之帳戶存摺及印章各一件
    ，惟矢口否認有何提供甲○○帳號及金融卡，與乙○○共同恐嚇取財犯行，辯稱
    ：扣案甲○○之存摺及印章，均為乙○○寄放，因乙○○先前積欠借款四萬元，
    所以渠與乙○○至玉山商業銀行新莊分行自動提款機提款後，乙○○交給渠二萬
    元作為清償云云。經查：
（一）、被害人戊○於警訊時指證：「．．．車號ＧＶ－七八八八號，引擎號碼00
        000000號、白色，二四九四ＣＣ，一九九三年份（汽車），於民國八
        十九年五月二十七日六時許發現失竊，在臺北縣泰山鄉○○街五七巷口」、
        「我於民國八十九年五月二十七日汽車失竊後，歹徒總共打了六次電話向我
        要拾幾萬元，如不從則車輛將不會再見到，經雙方討價還價，金額降為六萬
        元，歹徒說如有匯款後，會告知失車地點，共損失六萬元」（詳參臺灣板橋
        地方法院檢察署八十九年度偵字第一一九四八號卷第十頁反面八十九年六月
        十八日警訊筆錄）；核與共犯乙○○於警訊時供承：「我是用公共電話打電
        話給自小客ＧＶ－七八八八號車主，恐嚇六萬元，如不給錢，車子就不還他
        」（詳參前揭偵查卷第八頁反面八十九年六月十九日警訊筆錄）、及其於檢
        察官訊問時坦承：．．．「我再恐嚇ＧＶ－七八八八號車子，因他車上有停
        放暫停連絡電話打過去，於六月九日他們匯款六萬元到帳戶」（詳參同前偵
        查卷第八十五頁反面八十九年十月十三日訊問筆錄）等語相符；復有共犯乙○○於八十九年五月二十九日在玉山商業銀行新莊分行自動提款機提領現金
        時由攝影片翻拍之照片四幀、臺北縣泰山鄉農會匯款申請書影本、車輛竊盜
        暨車牌失竊資料個別查詢報表各一件附卷可證，堪認共犯乙○○對被害人戊○有恐嚇取財之犯行。
（二）、又查，被害人甲○○於警訊時證稱：「我的身分證是八十九年三月初於我由
        新莊坐往三重計程車上所遺失的，當時我沒有去報案，只丟掉我本人的身分
        證、健保卡及一些現金（詳細金額忘了）」、「（警方所提供之中國信託商
        業銀行三重分行，戶名甲○○，帳號0000000000000號存摺一
        本、中國信託商業銀行帳號0000000000000之金融卡一張及甲○○私章一枚，是否為你所有？）這三樣東西都不是我所有」（詳參同前偵
        查卷第十二頁反面、第十三頁八十九年六月二十一日警訊筆錄）；且經本院
        向中國信託商業銀行三重分行調閱上開帳戶自八十九年四月十九日開戶後之
        存款往來紀錄，除開戶現金一百元與利息外，僅有八十九年五月二十九日匯
        入六萬元金額及同日三次提領共六萬元之往來紀錄，此觀諸該行八十九年十
        二月二十七日中信銀（八九）重字第八九○六○二○一八八號函文及其附件
        在卷可稽。足認上開被害人甲○○位於中國信託商業銀行三重分行之帳戶存
        摺、印章及金融卡，係遭他人冒名開戶。
（三）、再查，共犯乙○○於警訊時供證：「（現警方調出丁○○口卡片一張，供你
        指認，是否為提供恐嚇取財帳號之人？）是。」、「是我和丁○○一起前去
        玉山銀行新莊分行提領六萬元後，提款卡就由丁○○帶走。」、「（你們恐
        嚇取財所得如何均分？）我拿三萬元、丁○○拿三萬元」（詳參同前偵查卷
        第九頁八十九年六月十九日警訊筆錄）；又於檢察官訊問時證言：「．．．
        我是戴安全帽進去，丁○○在外面等，領了在外面我就當場分三萬元給丁○○，因為帳戶是他提供．．．」、「．．．帳號、提款卡是過當天中午我連
        絡陳拿的，之前他有說去跳蚤市場買來，他說一人一半」、「（為何知陳有
        此帳戶？）之前他說向跳蚤市場買的，聊天聊到的」（詳參同前偵查卷第八
        十五頁反面八十九年十月十二日訊問筆錄、臺灣桃園地方法院八十九年度偵
        字第一一八四五號卷第六十九頁八十九年七月二十六日訊問筆錄、第九十八
        頁八十九年八月三日訊問筆錄）；其復於臺灣桃園地方法院八十九年度易字
        第一九五九號恐嚇取財等案件及本院調查時證稱：丁○○在案發前幾天說他
        有門路，可以提供帳戶，丁○○只給伊提款卡及甲○○中國信託商業銀行三
        重分行帳號，存摺及印章沒交給伊等語（詳參上開臺灣桃園地方法院八十九
        年度易字第一九五九號八十九年八月十四日訊問筆錄，本院九十年二月二十
        七日訊問筆錄），是共犯乙○○多次指證被告提供甲○○上開金融卡及帳號
        ，供恐嚇被害人戊○之用，應屬真實可採。而佐以被害人甲○○名義之中國
        信託商業銀行三重分行帳戶存摺與印章，係於被告位於臺北縣三重市○○○
        路三七八號住處查扣，此有搜索扣押證明筆錄附卷可稽，益徵被告辯稱扣案
        上揭物品為共犯乙○○寄放云云，為不實之陳述。雖共犯乙○○曾於偵審中
        陳稱：前揭甲○○金融卡及帳號，為己○○或自己購得云云，然共犯乙○○
        於本院調查時供明：其為警獲恐嚇被害人金登龍時，不知被告姓名，所以指
        稱為己○○提供帳號與金融卡，嗣為警借提指認被告口卡，才知被告姓名，
        伊於本院及臺灣桃園地方法院調查時，係受被告指示，才改稱係自己購買甲○○帳戶存摺、印章及金融卡等語（詳參本院九十年二月二十七日訊問筆錄
        ）；況共犯乙○○於上開臺灣桃園地方法院於八十九年八月十四日開庭調查
        時，猶指稱被告提供前開帳號、金融卡等語，及至八十九年十月二十日審判
        時，方附合被告之詞，改稱扣案甲○○存摺、印章，係伊寄放云云；而經本
        院向臺灣桃園看守所調取八十九年十月十七日被告與丙○○面會共犯乙○○
        之接見紀錄，記有「內：有說我的部分？外：說你不知」，此有臺灣桃園看
        守所八十九年十二月二十日桃所澄戒○○八○八號函及其所附之會客及接見
        時間記錄影本可證，足見共犯乙○○嗣後翻異前詞，係與被告串證後所為，
        無可採信。被告所辯，顯係諉卸之詞，不足採信。事證明確，被告犯行洵堪
        認定。
二、按被告丁○○提供其向不詳之人購得甲○○中國信託商業銀行三重分行帳戶存摺
    、印章及金融卡，交與共犯乙○○，供提取被害人戊○匯款之用，核其所為，係
    犯刑法第三百四十六條第一項之恐嚇取財罪。被告與乙○○就上開恐嚇取財罪行
    ，有犯意聯絡及行為分擔，為共同正犯。被告六次恐嚇被害人戊○及三次提領共
    六萬元，皆為接續行為，應為一罪。爰審酌被告素行、犯罪動機、目的、方法、
    手段、對被害人造成之損害程度及其犯罪後之態度等一切情狀，量處如主文所示
    之刑。至扣案甲○○印章一枚，為不詳之人所偽造，應依刑法第二百十九條之規
    定沒收之；而扣案甲○○中國信託商業銀行三重分行存摺一本及未扣案但無證據
    證明已滅失之金融卡一枚，為被告所有供犯罪所用之物，爰依刑法第三十八條第
    一項第二款之規定沒收之。
三、至公訴意旨另以：被告與己○○、丙○○及乙○○，意圖為自己不法之所有，共
    組竊車集團，且被告於八十九年五月二十九日與共犯乙○○前往玉山商業銀行新
    莊分行櫃員機以不正方法，將虛偽之提款密碼等資料輸入該櫃員機之按鍵上，而
    將前揭資料傳到銀行之主機電腦，製作六萬元之提款等記錄，而取得被害人戊○
    所匯入之六萬元，因認被告另犯刑法第三百二十條第一項竊盜罪及同法第三百三
    十九條之三第一項利用電腦設備詐欺罪嫌云云。
（一）、竊盜部分：經訊據被告堅決否認有參與乙○○、己○○等人之竊車犯行，且
        共犯乙○○於偵查中供稱：伊未見到車，己○○曾告知伊ＧＶ－七八八八號
        車輛值六萬元，後來我找到己○○，他說錢分到算還伊錢，當天己○○說有
        帳戶比較好，不要直接分錢，伊就想到丁○○，打電話給陳某，陳某表示同
        意，但一人分一半，先告知伊帳號，於是伊打電話給車主，車主在下午打電
        話告知已匯入六萬元，伊就找陳某要金融卡，結果陳某與伊一起提錢，一人
        三萬元等語（詳參臺灣桃園地方法院八十九年度偵字第一一八四五號卷第六
        十九頁八十九年七月二十六日訊問筆錄）；其復於臺灣桃園地方法院審理八
        十九年易字第一九五九號恐嚇取財等案件時供承：上開被害人戊○所有車輛
        是己○○交與伊，因己○○欠伊十一萬元，於是拿車主資料，說可以向車主
        要錢抵債等語（詳參上開卷第八十九年八月十四日訊問筆錄），足認被告係
        在共犯乙○○取得被害人戊○所有ＧＶ－七八八八號車輛，而恐嚇被害人戊○前，才提供被害人甲○○上開帳號供共犯乙○○使用，因此，就共犯乙○○或他人先前已完成之竊車行為，應不負共犯之責。惟公訴人認被告涉嫌竊
        車犯行，與前開有罪之恐嚇取財罪行之間，有方法結果之牽連關係，故本院
        對此不另為無罪之諭知。
（二）、利用電腦設備詐欺部分：經訊之被告，固坦承與共犯乙○○於八十九年五月
        二十九日同至玉山商業銀行新莊分行櫃員機，由共犯乙○○持被害人甲○○
        金融卡進入櫃員機，接續三次提領共六萬元等情。惟刑法第三百三十九條之
    三第一項利用電腦設備詐欺罪，係以不正方法將虛偽資料或不正指令輸入電
        腦其相關設備，製作財產權之得喪、變更紀錄，而取得他之財產為犯罪構成
        要件。本件被告向不詳之人購得他人冒以被害人甲○○名開立於中國信託商
        業銀行帳戶金融卡，並持交共犯乙○○提領被害人戊○匯入之金錢，縱於自
        動付款機提領現金時，共犯乙○○輸入金融卡密碼及提領現金指令，繼而接
        續提領金錢，亦無取得被害人甲○○財產之行為，因此，被告與共犯乙○○
        利用上揭甲○○金融卡接續三次提領現金之行為，應與刑法第三百三十九條
        之三之構成要件有間，無從對被告論處罪刑。惟公訴人認此與前開恐嚇取財
        部分，有方法結果之牽連關係，故本院對此不另為無罪之諭知。
據上論斷，應依刑事訴訟法第二百九十九條第一項前段，刑法第二十八條、第三百四
十六條第一項、第二百十九條、第三十八條第一項第二款，罰金罰鍰提高標準條例第
一條前段，判決如主文。
本案經檢察官壽勤偉到庭執行職務
中    華    民    國      九十        年      六      月    十二      日
                                      臺灣板橋地方法院刑事第二庭
                                      法  官  高    玉    舜
右正本證明與原本無異。
如不服本判決，應於判決送達後十日內，向本院提出上訴狀。
                                          書記官  田    世    杰
中    華    民    國      九十        年      六      月    十三      日
附錄本案論罪科刑法條全文：
中華民國刑法第三百四十六條 (單純恐嚇罪)
意圖為自己或第三人不法之所有，以恐嚇使人將本人或第三人之物交付者，處六月以
上五年以下有期徒刑，得併科一千元以下罰金。
以前項方法得財產上不法之利益，或使第三人得之者，亦同。
前二項之未遂犯罰之。


司法院資訊處製作；財團法人民間司法改革基金會備份。
